臺灣高雄地方法院刑事判決　　　　　　　　　　　　　九十一年度訴字第二二四號
　　公　訴　人　臺灣高雄地方法院檢察署檢察官
　　被　　　告　甲○○
右列被告因偽造文書等案件，經檢察官提起公訴（九十年度偵字第二三四一二號），
本院判決如左：
    主  文
甲○○行使偽造私文書，足以生損害於他人，處有期徒刑陸月，如易科罰金，以參佰
元折算壹日。
誠泰商業銀行笑傲江湖信用卡申請書上偽造「蔡金鈴」之署名壹枚沒收。
    事  實
一、甲○○前曾於民國八十六年間因偽造文書案件，經法院於八十七年十月十三日判
    處有期徒刑八月，緩刑二年確定；嗣另於八十九年三月間因業務侵占案件，經法
    院判處有期徒刑七月，仍不知警惕。甲○○係任職國民旅行社（尊龍客運）隨車
    服務小姐，於八十九年十月八日跟隨湯宏振所駕駛由高雄往臺北之車號Ａ２─４
    ２７號營業大客車前往臺北，嗣該車乘客乙○○於臺北市大同區○○○路與太原
    路口下車後，將隨身攜帶之皮包（內有現金三千五百元及身分證正本等證件）遺
    留在車上，乙○○於十月九日上午八時許發覺其皮包不見，乃於同日十五時許，
    致電詢問國民旅行社臺北總公司，總公司站務人員即電詢湯宏振，經湯宏振轉知
    甲○○尋找，甲○○於同日十五時三十分許於車上尋獲乙○○遺失之皮包，於打
    開皮包檢視遺失物特徵，發覺內有身分證、信用卡等物時，竟萌生不法所有及偽
    造乙○○身分申請信用卡之犯意，在高雄市○○○路二九五號櫃檯處，將乙○○
    之年籍資料，抄記在誠泰商業銀行笑傲江湖信用卡申請書上及偽造「蔡金鈴」之
    署名一枚，並於八十九年十月十九日郵寄行使至臺北市中山區○○○路○段七十
    五號四樓誠泰商業銀行，藉此方法佯以乙○○之身分資料，欲取得誠泰商業銀行
    所核發之信用卡，惟因誠泰商業銀行人員查詢時發覺有異，甲○○始未能取得信
    用卡。
二、案經被害人乙○○訴由臺北市政府警察局大同分局移送臺灣臺北地方法院檢察署
    官呈請臺灣高等法院檢察署令轉臺灣高雄地方法院檢察署檢察官偵查起訴。
    理  由
一、右揭事實，業據被告甲○○坦承不諱，核與被害人乙○○、誠泰商業銀行人員邱
    國強所證述之情節相符，並有誠泰商業銀行信用卡申請書影本一紙附卷可按。而
    上開信用卡申請書上之聯絡電話（○七）0000000號、00000000
    00號、0000000000號，係被告甲○○所租用或經常聯絡之電話號碼
    ，另其上載明高雄市○○區○○路五三五號三樓之十九號及高雄市○○○路二九
    五號地址，係被告之居所地及國民旅行社地址，業據被告直陳無訛，復有行動電
    話基本資料清單、尊榮旅行社人事基本資料卡及泛亞電信客戶基本資料各一份在
    卷憑查，足證被告之自白洵屬有據，自堪採信。故本案事證已臻明確，被告犯行
    堪予認定。
二、按信用卡申請書，係信用卡申請人依其職業、收入等基本資料向發卡銀行申請，
    由發卡銀行據上開申請書上資料審核是否核發或所核發信用卡消費額度之依據，
    自屬私文書。被告於誠泰銀行笑傲江湖信用卡申請書上填記被害人乙○○之身分
    基本資料，自誠泰商業銀行申請信用卡，自易生該銀行於核發信用卡後，對渠二
    人身分之同一性產生混淆，亦足使乙○○受該銀行催索消費帳款之損害，故核被
    告所為，係犯刑法第三百三十九條第三項、第一項、第二百十六條、第二百十條
    之行使偽造私文書罪及詐欺取財未遂罪。被告於誠泰商業銀行笑傲江湖信用卡申
    請書上偽造「蔡金鈴」署名之低度行為，為其偽造私文書之部分行為；另被告偽
    造私文書後復持之行使，其偽造之低度行為應為行使之高度行為所吸收，均不另
    論罪。被告所為詐欺取財未遂及行使偽造私文書之犯行間，有方法目的之牽連關
    係，依刑法第五十五條之規定，應從一較重之行使偽造私文書罪處斷。爰審酌前
    曾於八十六年間因偽造文書案件，經法院於八十七年十月十三日判處有期徒刑八
    月，緩刑二年確定，為本案犯行時仍在緩刑期內；嗣另於八十九年三月間因業務
    侵占案件，經法院判處有期徒刑七月，仍不知警惕，此有臺灣高等法院被告全國
    前案紀錄表在卷憑查，足見其品行非端，且有多次犯同性質案件之事實；惟念其
    上開犯行尚未發生實質損害，及於事後坦承全部犯行，態度良好等一切情狀，量
    處如主文所示之刑，並諭知易科罰金之折算標準，藉資懲儆。至於誠泰商業銀行
    笑傲江湖信用卡申請書上偽造「蔡金鈴」之署名一枚，爰依刑法第二百十九條之
    規定，不問屬於犯人與否，均沒收之。
三、按中華民國刑法第四十一條業已經立法院於九十年一月四日修正，總統於九十年
    一月十日公布，自九十年一月十二日起施行，雖被告甲○○於行為時所犯本件最
    重本刑為五年以下有期徒刑之罪，依修正前刑法第四十一條之規定，並不得因身
    體、教育、職業或家庭之關係，執行顯有困難時，而宣告一元以上、三元以下折
    算一日之易科罰金，惟本案於裁判時刑法第四十一條第一項就所犯之最重本刑已
    提高為五年以下有期徒刑之罪，受六月以下有期徒刑或拘役之宣告者，亦得因前
    開執行顯有困難之理由易科罰金，故本案被告甲○○既所犯最重本刑為五年以下
    有期徒刑之罪，且經本院量處有期徒刑六月，依刑法二條第一項前段之規定，自
    應適用裁判時較有利於被告之修正後刑法第四十一條第一項之規定，併此敘明。
據上論斷，應依刑事訴訟法第二百九十九條第一項前段，刑法第二條第一項前段、第
二百十六條、第二百十條、第三百三十九條第三項、第一項、第五十五條、第二百十
九條、第四十一條第一項，罰金罰鍰提高標準條例第一條前段、第二條，判決如主文
。
中      華      民       國       九十一      年     三     月    八    日
                                  臺灣高雄地方法院刑事第二庭
                                        法  官    李代昌
右正本證明與原本無異。
如不服本判決，應於判決送達後十日內，向本院提出上訴狀。
                                        書記官    吳月華
中      華      民       國       九十一      年     三     月   十一   日
附錄本判決論罪科刑法條
中華民國刑法第二百一十六條
 (行使偽造變造或登載不實之文書罪)
行使第二百十條至第二百十五條之文書者，依偽造、變造文書或登載不實
事項或使登載不實事項之規定處斷。
中華民國刑法第二百一十條
 (偽造變造私文書罪)
偽造、變造私文書，足以生損害於公眾或他人者，處五年以下有期徒刑。
